臺北高等行政法院裁定
111年度交抗字第43號
抗  告  人  施國欽                           
相  對  人  交通部公路總局臺北區監理所
代  表  人  黃鈴婷（所長）
上列當事人間交通裁決事件，抗告人對於臺灣花蓮地方法院中華
民國111年8月3日111年度交字第40號行政訴訟裁定提起抗告，本
院裁定如下：
    主　文
原裁定廢棄，應由臺灣花蓮地方法院行政訴訟庭更為裁判。
    理　由　
一、抗告法院認為抗告為有理由者，應廢棄或變更原裁定；非有
    必要，不得命原法院或審判長更為裁定，行政訴訟法第272
    條準用民事訴訟法第492條規定甚明。上開規定，依行政訴
    訟法第237條之9第3項規定，於交通裁決事件抗告程序準用
    之。又行政訴訟法第107條第1項各款係屬廣義之訴的利益要
    件，由於各款具有公益性，應由法院依職權調查，如有欠缺
    或命補正而不能補正者，法院應以裁定駁回之。至於欠缺當
    事人適格、權益保護必要之要件，屬於狹義的「訴的利益」
    之欠缺，此等要件是否欠缺，常須審酌當事人之實體上法律
    關係始能判斷，自以判決方式為之，較能對當事人之訴訟程
    序權為周全之保障（最高行政法院民國90年6月份庭長法官
    聯席會議決議參照）。另依行政訴訟法第186條準用民事訴
    訟法第170條、第173條之規定，當事人之法定代理人其代理
    權消滅者，訴訟程序在有法定代理人承受其訴訟以前當然停
    止，但有訴訟代理人時，不當然停止，而由法院酌量裁定停
    止。而依行政訴訟法第182條第1項之規定，訴訟程序當然停
    止間，行政法院及當事人不得為關於本案之訴訟行為。是訴
    訟程序因被告機關代表人變更，又無訴訟代理人而當然停止
    者，在被告機關新任代表人依法承受訴訟以前，法院不得逕
    為關於本案之裁判。
二、相對人以車牌號碼000-0000號普通重型機車（下稱系爭機車
    ），於110年10月29日10時54分，行經臺9線233.919公里南
    下時，有駕駛人行車速度超過規定最高時速20公里以內之違
    規行為，而依道路交通管理處罰條例第40條、第63條第1項
    第1款及違反道路交通管理事件統一裁罰基準表等規定，以1
    11年6月14日北監花裁字第44-P21327776號違反道路交通管
    理事件裁決書（下稱原處分），對車主即訴外人張美瓊裁處
    罰鍰新臺幣1,200元，並記違規點數1點。抗告人以其在本件
    違規地點曾因腦出血、心臟休克發生車禍而送醫急救，且其
    行動不便，騎車均會注意，不可能超速行駛為由提起行政訴
    訟，求為判決撤銷原處分，經原裁定以：原處分之受處分人
    為系爭機車車主張美瓊，並非抗告人，抗告人並無因原處分
    致其權利或法律上利益受侵害，其起訴自非適法，且無從補
    正，應予駁回。
三、抗告意旨略以：其為系爭機車之實際駕駛人，奉公守法，曾
    因騎車昏厥在路邊，心臟、關節均開過刀，所以騎車均會注
    意，而依採證照片顯示，當時系爭機車之左側尚有另一輛汽
    車，為此提起抗告，求為廢棄原裁定等語。
四、本院查：
　㈠行政訴訟法第4條第1項規定：「人民因中央或地方機關之違
    法行政處分認為其權利或法律上利益受損害者，經依訴願法
    提起訴願而不服其決定，或提起訴願逾3個月不為決定，或
    延長訴願決定期間逾2個月不為決定者，得向行政法院提起
    撤銷訴訟」，是提起撤銷訴訟者，以主張其權利或法律上利
    益，因行政機關之違法行政處分而受損害為要件，此即學說
    上所稱原告必須具有「訴訟權能」，其提起訴訟始能謂適格
    。在撤銷訴訟，通常行政機關所為行政處分之相對人即具有
    訴訟權能，如非該行政處分相對人之第三人，且依其所主張
    之事實，不可能因該行政處分而有權利或法律上利益受侵害
    ，則該第三人對該行政處分即不具備訴訟權能，其對該行政
    處分提起撤銷訴訟，乃當事人不適格，應認其訴為無理由而
    以判決駁回。又前述法律上之利益，係指法律上值得保護之
    利益，經濟上、情感上或事實上之利益，並不屬之。
　㈡本件訴訟，原審法院審查結果，既認抗告人並非原處分之相
    對人，亦無因何行政行為致其權利或法律上利益受侵害之情
    形發生，本應以抗告人欠缺當事人適格，判決駁回其訴，原
    審法院卻以抗告人起訴不合程式或不備其他要件，予以裁定
    駁回，於法即屬不合。另相對人之代表人即所長，於原審訴
    訟程序進行中之111年7月20日已由梁郭國變更為黃鈴婷，有
    交通部111年7月20日交人字第1117100518號令可稽（本院卷
    第47-50頁），相對人於原審又未委任訴訟代理人，則其訴
    訟程序於相對人之新任代表人黃鈴婷依法承受訴訟前，應當
    然停止，原審法院未待相對人新任代表人依法承受訴訟，即
    在訴訟程序當然停止間，仍列代理權已消滅之梁郭國為相對
    人之代表人，並於111年8月3日逕為本案之裁定，亦屬於法
    有違。抗告意旨雖未指摘及此，仍應認抗告為有理由，應由
    本院將原裁定廢棄，由原審法院更為裁判。
五、據上論結，本件抗告為有理由。依行政訴訟法第237條之9第
    3項、第272條、民事訴訟法第492條，裁定如主文。
中　　華　　民　　國　　111 　年　　10　　月　　31　　日
   　　　　　　　   臺北高等行政法院第三庭
                              審判長法  官　 高愈杰
                          　　      法  官　 楊坤樵
                             　　　 法  官   孫萍萍
上為正本係照原本作成。
不得抗告。
中　　華　　民　　國　　111 　年　　10　　月　　31　　日
                                    書記官   李虹儒